最高法院刑事判決　　　　　　一○○年度台上字第四一二五號
上　訴　人　魏淑瑕
選任辯護人　沙　洪律師
上列上訴人因違反毒品危害防制條例案件，不服台灣高等法院中
華民國一○○年五月十二日第二審判決（一○○年度上訴字第六
○一號，起訴案號：台灣板橋地方法院檢察署九十九年度毒偵字
第二三一號），提起上訴，本院判決如下：
    主  文
上訴駁回。
    理  由
按刑事訴訟法第三百七十七條規定，上訴於第三審法院，非以判
決違背法令為理由，不得為之。是提起第三審上訴，應以原判決
違背法令為理由，係屬法定要件。如果上訴理由書狀並未依據卷
內訴訟資料，具體指摘原判決不適用何種法則或如何適用不當，
或所指摘原判決違法情事，顯與法律規定得為第三審上訴理由之
違法情形，不相適合時，均應認其上訴為違背法律上之程式，予
以駁回。本件原審經審理結果，認為上訴人魏淑瑕有原判決事實
欄所載施用第一級毒品一次之犯行，因而撤銷第一審之科刑判決
，改判仍論上訴人施用第一級毒品一罪，累犯，處有期徒刑七月
。已詳述其所憑之證據及認定之理由，並就上訴人否認犯行之供
詞及其所辯各語認非可採，予以論述。查：(一)、證據之取捨、證
據證明力之判斷，以及事實有無之認定，屬事實審法院之職權，
苟其取捨判斷與認定，並不違背論理法則及經驗法則，即不容任
意指為違法，而執為適法之第三審上訴理由。且經驗與論理法則
等證據法則，俱屬客觀存在之法則，非當事人主觀之推測，若僅
憑上訴人之主觀意見，漫事指為違背經驗與論理等證據法則，即
不足以辨認原判決已具備違背法令之形式。原判決依憑上訴人於
民國九十八年十二月十七日晚間九時許為警查獲後，經警於翌（
十八）日下午一時十分許採集其尿液檢體送驗，以EIA 酵素免疫
分析法初步檢驗，GC/MS氣相層析/質譜儀法確認檢驗結果呈海洛
因代謝物嗎啡類陽性反應（濃度為324ng/ml）等情，有台灣檢驗
科技股份有限公司濫用藥物尿液檢驗報告書、對照表各在卷可憑
，且海洛因經注射入人體後，其代謝物嗎啡之平均可檢出時限約
為二十六小時，有行政院衛生署藥物食品檢驗局八十一年九月八
日（81）藥檢壹字第8114885 號函可參等證據資料，資以認定上
訴人有於九十八年十二月十八日下午一時十分許經警採集尿液檢
體往前回溯二十六小時內之某時間（應扣除為警查獲後至採尿時
無法施用毒品期間），在不詳處所，施用海洛因一次之犯行明確
。並指駁：上訴人辯稱伊未施用海洛因云云，為卸責之詞，不足
採信。且說明：(1)第一審囑託法務部調查局以氣相層譜儀分析法
檢驗上訴人之頭髮，有無海洛因代謝物反應之結果：於九十八年
十一月至九十九年一月參考時段海洛因代謝物呈陰性反應，固有
該局九十九年十月四日鑑定書可證，但毛髮檢驗對象為長期或習
慣性使用者，對於偶發性施用者可能無法檢出，故仍難據為有利
於上訴人之認定；(2)上訴人聲請鑑定送驗之前述尿液中有無其DN
A 檢體部分，原審認無調查之必要性；(3)上訴人之前案紀錄表雖
顯示上訴人於本件前、後係施用第二級毒品甲基安非他命，仍難
為其有利之認定等由甚詳。又以核上訴人所為，係犯毒品危害防
制條例第十條第一項之施用第一級毒品之罪，依刑法第四十七條
第一項累犯之規定加重其刑，並酌情量處有期徒刑七月。已詳
其本於調查所得心證，分別定其取捨而為事實判斷之理由。所為
論斷，均有卷存證據資料可資覆按，且無違背客觀存在之經驗法
則與論理法則，自屬原審採證、認事職權之適法行使，並無上訴
意旨所指違反證據法則或判決理由矛盾之違法情事。上訴意旨任
憑己意，指摘原判決之採證、認事違背證據法則云云，要非適法
之第三審上訴理由。(二)、刑事訴訟法所稱依法應於審判期日調查
之證據，係指與待證事實有重要關係，在客觀上顯有調查必要性
之證據而言，故其範圍並非漫無限制，必其證據與判斷待證事實
之有無，具有關連性，得據以推翻原判決所確認之事實，而為不
同之認定，若僅係枝節性問題，或所證明之事項已臻明瞭，當事
人聲請調查之證據，僅在延滯訴訟，甚或就同一證據再度聲請調
查，自均欠缺其調查之必要性，原審未依聲請為無益之調查，皆
無違法之可言。本件上訴人確有施用第一級毒品之犯行，而其否
認犯行之供詞及所辯各語均非可採，業經原判決於理由欄詳其
本於調查所得心證，分別定其取捨而為事實判斷之證據及理由，
已如前述。再觀之原審一○○年四月十四日審判筆錄之記載，審
判長於審判期日調查證據完畢時，再次詢問「尚有證據請求調查
？」，上訴人及其辯護人均答稱：「無」，有該審判筆錄可考。
是上訴人指摘法務部調查局有關前述上訴人頭髮檢體之鑑定部分
未遵照第一審法院之囑託而為之鑑定結果與欲調查之事項不符，
而有調查未盡之違法云云，顯非依據卷內資料而為指摘，自非合
法之第三審上訴理由。(三)、上訴人雖於原審聲請鑑定送驗尿液中
有無其DNA 檢體？但查，上訴人於九十八年十二月十八日警詢時
已確認所採集之尿液，為警方提供乾淨尿瓶，經其清洗後親自採
集並封籤無誤；其於偵查中亦供稱：「（你在警局有無親自採尿
、封瓶？對採尿過程有無意見？）有，是我親自排放的，沒有意
見。」等語），嗣於第一審歷次行準備程序時，上訴人亦均未提
出非其尿液之抗辯，卻遲至九十九年十一月十九日審理時始要求
檢驗確認是否為其尿液。再參之上訴人另案（即原審法院一○○
年度上訴字第三０五號〈已判處上訴人施用第一級毒品罪刑確定
〉）於九十八年十一月二十七日為警採集其尿液送驗，亦呈嗎啡
陽性反應，上訴人亦主張非其尿液，經法院送請法務部調查局鑑
定結果，尿液同屬一人之機率為百分之九十九點七以上，此有法
務部調查局九十九年六月十日調科肆字第09900231740 號鑑定書
可佐。可見本件送驗之尿液確為上訴人所排放無訛。是上訴人聲
請將送驗之尿液再行鑑定其中有無上訴人之DNA 檢體，僅係延滯
訴訟，欠缺調查之必要性。原審因而未為無益之調查，難認有應
於審判期日調查之證據未予調查之違法。上訴意旨猶置原判決上
開明白之論斷於不顧，對原審取捨證據及證據證明力判斷之審判
職權行使，任憑己見再為爭辯，則與法律規定得為第三審上訴理
由之違法情形不相適合。(四)、上訴人施用海洛因時，衡情應有持
有海洛因行為，是原判決理由欄說明上訴人持有海洛因之低度行
為，為其進而施用之高度行為所吸收，不另論罪，其適用法則並
無不當。原判決事實欄就該持有海洛因部分行為所為之記載，雖
稍嫌簡略，究非判決理由矛盾，亦不得執為上訴第三審之理由。
(五)、其他上訴意旨，係置原判決上開明確論斷於不顧，對原審取
捨證據及證據證明力判斷之審判職權行使，任憑己見而為指摘，
或就同一證據資料為相異之評價，或就不影響於判決本旨事項再
為事實上之爭辯，均非合法之第三審上訴理由。衡以前開說明，
其上訴為違背法律上之程式，應予駁回。
據上論結，應依刑事訴訟法第三百九十五條前段，判決如主文。
中    華    民    國  一○○  年    七    月  二十八  日
                      最高法院刑事第十庭
                          審判長法官  賴  忠  星  
                                法官  呂  丹  玉  
                                法官  吳      燦  
                                法官  蔡  名  曜  
                                法官  葉  麗  霞  
本件正本證明與原本無異
                                      書  記  官  
中    華    民    國  一○○  年    八    月    四    日
                                                      M